【裁判字號】    88,重訴,1861
【裁判日期】    890302
【裁判案由】    殺人
【裁判全文】
臺灣臺中地方法院刑事判決                      八十八年度重訴字第一八六一號
    公  訴  人  臺灣臺中地方法院檢察署檢察官
    被      告  乙○○
    選任辯護人  宋永祥
                陳芝荃
右列被告因殺人案件，經檢察官提起公訴 (八十八年度偵字第一九一六三號)，本院
判決如左：
    主  文
乙○○連續殺人，處有期徒刑拾肆年，褫奪公權柒年。並於刑之執行完畢或赦免後，
令入精神醫療院所，施以監護。扣案之木工刀乙把沒收。
    事  實
一、乙○○因懷疑其妻張○○（民國○○○年○月○○○日生、身分證字號：Ｚ00
    0000000）婚前非完璧，因而婚後與張○○屢生衝突，進而懷疑子女非其
    親生。至八十八年八月二十五日夜間，乙○○與其兄甲○○在其住處即建物門牌
    號碼臺中市○○區○○路二四六之二號聊天後，返回其房間內獨自飲用高梁酒，
    喝至翌日三時許，已飲用四分之三瓶，思及數日前與張○○發生衝突後，迄今仍
    冷戰，張○○復揚言將攜其女回娘家，因而怒氣勃生，加以喝酒過量 (平日酒量
    啤酒二、三瓶)致精神處於精神耗弱之狀態，陡生殺人之概括犯意，持其所有置
    放於房間抽屜內之木工刀，猛刺熟睡中之張○○胸部、頸部等處共八、九刀後，
    再持刀猛刺睡在張○○旁邊之王太芳胸部等處共九刀，張○○被刺痛醒後，尖叫
    求救，住於隔壁房間之甲○○及其妻徐玉芳聞聲趕至乙○○房門前敲門詢問，乙
    ○○即走出房外開門讓甲○○進入房間後，見徐玉芳站在門口，再行持刀刺傷徐
    玉芳背部與頸部（傷害部分未具告訴）。甲○○進入房間後，始發現張○○與王
    太芳均倒於血泊中，乃速將二人送醫急救，延至八十八年八月二十六日上午四時
    三十分、六時二十五分，王太芳、張○○二人均因全身多處銳器傷而失血性休克
    不治死亡。
二、案經台中市警察局第四分局報告臺灣臺中地方法院檢察署檢察官偵查起訴。
    理  由
一、訊據被告乙○○，對於右揭時、地犯罪事實，除張○○於八十八年八月二十六日
    凌晨三時許被害之經過外，餘則坦承不諱，辯稱：當日事發經過伊無任何印象，
    當時伊處於心神喪失狀態，伊有家族精神病史云云。經查：
(一)右開犯罪事實，業經證人甲○○、徐玉芳到院證述情節相符，並有相片二十二幀
    及被告持以殺人之木工刀一把扣案可憑。而張○○與王太芳均係遭人以利刃刺殺
    頸、胸等部致多處銳器傷失血性休克死亡，亦經公訴人督同法醫相驗屬實，有勘
    驗筆錄、驗斷書及相驗屍體證明書在卷可按。又內政部刑事警察局八十八年十月
    七日（八八）刑醫字第八九四七○號鑑驗書，就徐玉芳、張○○、王太芳身上採
    集之血液及被告所有之褲子、兇刀上之血跡所作之ＤＮＡ型別鑑定，認定兇刀上
    血跡ＤＮＡ混有徐玉芳、張○○、王太芳血液ＤＮＡ，及被告所有褲子上血跡混
    有張○○及王太芳ＤＮＡ，並有上開血液、兇刀、褲子血液ＤＮＡ對照表可證，
    有上開鑑驗書附於審理卷可稽。
(二)被告辯稱其二舅李獻政有精神病史，目前尚在醫治中，並據提出李獻政之診斷證
    明書為證，惟此僅足以證明李獻政有精神病史，尚難證明被告有精神病之家族遺
    傳。又本院依聲請，囑託台中榮民總醫院鑑定被告案發時之精神狀態，台中榮民
    總醫院之精神鑑定報告結論為「被告於平日即有精神病症，如幻聽、被害幻想、
    情緒不穩定等。有懷疑妻子婚前不貞，兒子並非自己所親生等想法，案發前曾要
    求家人到醫院檢驗ＤＮＡ。綜合疾病史及心理測驗的結果，其精神科診斷應為精
    神分裂症。但其症狀發作之型態有多次為陣發性，發作當時意識混淆，而發作過
    後會有一段時間眼神困滯、四處遊盪、語無倫次、答非所問、意識及功能有部份
    改善，可勉強維持工作。由其發病型態，又高度懷疑為精神運動性癲癇發作，合
    併發作後精神病症狀。此次安排的腦波檢查，雖然沒有異常的發現，但並不能因
    而排除器質性精神病的可能性。被告犯案當時的精神狀態，應該是受到妄想症狀
    的干擾，再日上大量飲酒後，造成判斷力下降及衝動控制力變差，甚至可能因喝
    酒而導致精神運動性癲癇發作。綜合上述資料研判，被告於案發當時，對外界事
    物全然無知覺、理會及判斷作用，其精神狀態應為『心神喪失』，有該院八十九
    年一月五日（八九）中榮醫行字第二五號函及鑑定書在卷可按。上開精神鑑定結
    論中，認「由其發病型態，又高度懷疑為精神運動性癲癇發作，合併發作後精神
    病症狀。此次安排的腦波檢查，雖然沒有異常的發現，但並不能因而排除器質性
    精神病的可能性。」，既係「高度懷疑為精神運動性癲癇發作，合併發作後精神
    病症狀」及「此次安排的腦波檢查，雖然沒有異常的發現，但並不能因而排除器
    質性精神病的可能性」，此種用語，並非肯定用語，自不能認為被告有「精神運
    動性癲癇」及「器質性精神病」。從而鑑定報告最後結論認「犯案當時的精神狀
    態，應該是受到妄想症狀的干擾，再加上大量飲酒後，造成判斷力下降及衝動控
    制力變差，『甚至可能因喝酒而導致精神運動性癲癇發作』。綜合上述資料研判
    ，被告於案發當時，對外界事物全然無知覺、理會及判斷作用，其精神狀態應為
    『心神喪失』。」之結論即顯有瑕疵；參酌證人甲○○、徐玉芳之證詞案發時被
    告眼神困滯等情，僅能認定被告患有精神分裂症，發作當時有意識混淆，至其意
    識混淆，是否達到心神喪失或係精神耗弱狀態，應參酌被告對案發當時之記憶定
    之。
(三)然而被告於警訊及審理時均供稱，案發時只道老婆在叫，伊手上拿著刀便走出房
    外，因為房內沒有開電燈，又稱當日看到伊哥哥至伊房間開門，又看見伊嫂嫂，
    伊嫂叫伊，伊便持刀向他刺去，復稱伊未要家人為伊報案（偵卷六頁反面）。與
    證人甲○○偵查中所供，當日凌晨三點半左右，聽到爭吵聲，聽到張○○叫大哥
    之聲，甲○○即起床至被告房間敲門，門開了，房間內暗暗的，入門後被告由房
    內走出，甲○○欲打開電燈，一時找不到開關，即聽到徐玉芳叫聲，握被告手方
    知其手上拿著一把刀（相驗卷十七頁背面、十八頁），另證人徐玉芳供稱，因伊
    叫被告名字後，被告就由伊的背後戳了二下，伊即大叫伊丈夫，伊丈夫即制止被
    告，才發現他手上拿著刀子（相驗卷三七頁背面）等情，參酌被告於偵查中，檢
    察官訊以「在你喝酒中間，你太太有否起床？」，答以「我去上廁所尿尿，她有
    幫我關燈，後來她又去睡覺」，訊以「你喝酒中間有否與你太太吵架？」，則答
    以「沒有，她當時躺在床上」（偵卷五十頁反面），審理中亦為同一供述，對於
    案發時其他事情則不知，加以被告以銳利之木工刀猛刺張○○與王太芳要害之頸
    、胸等部位，且深及胸腔，如當時心神喪失，何以殺害部位均為足致人於死之要
    害，顯見案發時被告之意識尚非完全喪失，僅係注意力減低，處於精神耗弱狀態
    。
(四)且被告於偵查中供稱，因事發前幾天有與張○○吵架，之後幾天內均互相冷戰，
    而且她說女兒她要帶回娘家，只有兒子留給我，所以我才喝酒之後殺了她們，因
    為氣我太太才喝酒，我喝酒愈喝就愈生氣 (偵卷六十頁背面、六十一頁)，足見
    被告確有殺人之動機。且被告及其兄甲○○於本院審理中，復供稱其平日酒量為
    啤酒二、三瓶，偶有喝高梁酒塑膠杯一杯量，當日則喝了高梁酒四分之三瓶，因
    其患有精神分裂症，喝酒過量致意識混淆，對於自我控制力較低，思及其妻日前
    吵架冷戰及疑有非完璧情事，而起殺人之故意。參以犯案當時，被告以銳利之木
    工刀猛刺張○○與王太芳要害之頸、胸等部位，且深及胸腔，被告殺人之故意甚
    明。
(五)至被告辯稱，其懷疑妻子婚前非完璧，長子非其親生等語，認如被告果有殺人之
    故意，何以殺害其排序第三之長子王太芳，應係行為時心神喪失云云。按依卷附
    法務部戶役政連結作業系統被告全戶戶籍資料所載，被告與被害人張○○婚後育
    有長女王○○ (八十五年十月三十一日生)、次女王○○ (八十六年十月二十日
    生)及長子王太芳 (八十八年三月二十四日生)。前已言之，被告因精神分裂症有
    幻聽、被害幻想、情緒不穩定等現象，案發當日其於喝酒過量後，意識混淆，自
    我控制力降低，長子王太芳、長女王○○、次女王○○等當日既與被告及妻同房
    而睡，長女事發時近三歲、次女近二歲及長子僅剛滿五月，長女、次女為幼兒，
    長子為嬰兒，衡諸一般人之判斷，長子與其另二女兒間極易區分。又被告於警訊
    、偵訊時供稱，其經常想起老婆不是處女，子女是別人的，故經常要殺死老婆及
    子女 (偵卷第七頁、四九頁背面)；於偵查中檢察官訊以「你最懷疑那個小孩不
    是你兒子」，被告答以「大的」，依卷附被告全戶戶籍資料所載，被告僅有一個
    兒子，二個女兒，檢察官問話顯有語病，因既僅有一個兒子，何須問「那個小孩
    不是你兒子」，被告答詞當係指「長女」，然被告既懷疑其妻及子女是別人的，
    非其親生，亦想殺死妻及子女，則其對長子王太芳下手，本在其想殺害之對象之
    一，並無疑義。事證明確，犯行堪以認定。
二、核被告所為係犯刑法第二百七十一條第一項殺人罪。被告先後所為殺人行為，時
    間緊接，所犯罪名相同，顯係出於概括之犯意為之，為連續犯，應依刑法第五十
    六條之規定以一罪論，並加重其刑至二分之一。被告行為時精神耗弱，依刑法第
    十九條第二項規定，得減輕其刑。被告刑有加重減輕，依刑法第七十一條第一項
    規定應先加後減。爰審酌被告乙○○之品行良好，係因懷疑其妻婚前非完璧、進
    而認子女非其親生及精神耗弱狀態下所為，以隨身所放之木工刀為工具所為，係
    屬人倫慘劇及犯後飾詞矯辯等一切情狀，量處如主文所示之刑，依其犯罪性質並
    有諭知褫奪公權之必要，並依刑法第三十七條第二項規定宣告褫奪公權七年。被
    告因患有精神分裂症，行為時處於精神耗弱狀態，依其病情，有於刑之執行完畢
    或赦免後，令入精神醫療院所，施以監護予以治療之必要，爰併依刑法第八十七
    條第二項規定諭知被告於刑之執行完畢或赦免後，令入精神醫療院所，施以監護
    。扣案木工刀一把，為被告所有且供犯罪之用，經被告自承在卷，應依刑法第三
    十八條第一項第二款規定宣告沒收。
據上論斷，應依刑事訴訟法第二百九十九條第一項前段，刑法第五十六條、第二百七
十一條第一項、第十九條第二項、第三十七條第二項、第七十一條第一項、第八十七
條第二項、第三十八條第一項第二款，判決如主文。
中      華      民      國      八十九      年      三      月    二    日
                                    審判長法官  蕭  志  鋒
                                    法      官  王  世  華
                                    法      官  陳  學  德
右正本證明與原本無異。
如不服本判決，應於判決送達後十日內向本院提出上訴狀，上訴於臺灣高等法院臺中
分院( 須附繕本 )。
                                    書  記  官
中      華      民      國      八十九      年      三      月    三    日
附錄：論罪科刑法條
刑法第二百七十一條第一項：殺人者處死刑、無期徒刑或十年以上有期徒刑。


司法院資訊處製作；財團法人民間司法改革基金會備份。
